臺灣高等法院刑事判決
                                  108年度侵上訴字第149號
上  訴  人
即  被  告  高福先
選任辯護人  李岳明律師
上列上訴人因妨害性自主案件，不服臺灣新北地方法院107 年度
侵訴字第104 號，中華民國108 年4 月17日第一審判決（起訴案
號：臺灣新北地方檢察署106 年度偵字第35091 號），提起上訴
，本院判決如下：
    主  文
原判決撤銷。
乙○○意圖性騷擾，乘人不及抗拒而為親吻、觸摸其身體隱私處
之行為，處有期徒刑肆月，如易科罰金，以新臺幣壹仟元折算壹
日。
    事  實
一、乙○○平日為計程車司機，其於民國106 年9 月14日凌晨某時
    許，駕駛車牌號碼000-0000號營業用小客車，在臺北市○○區
    ○○路○○○○○號3429甲000000 號之客人（真實姓名年籍詳卷，
    下稱Ａ女），欲前往新北市○○區Ａ女住處。其於駕駛途中，見
    Ａ女有醉意（惟尚未達不能或不知抗拒程度），竟意圖性騷
    擾，乘Ａ女不及抗拒之際，於駕駛座伸右手向後觸摸乘坐於
    後座右方位置Ａ女之左膝以上至大腿之身體隱私處，Ａ女將腳
    縮起閃躲後，其復承前性騷擾之犯意，將車輛停駛於途中新
    北市三重區三和路4 段附近某處，佯以與Ａ女聊天為由而進
    入後座左方位置，接續徒手觸摸及親吻Ａ女之左手手臂、肩
    膀等身體隱私處。嗣經Ａ女推開及以腳踢後，乙○○遂罷手繼
    續開車將Ａ女載往其指定地點。Ａ女於車上時已先通知其男友
    蔡○承（真實姓名詳卷）在下車地點等候，Ａ女下車後向蔡○
    承哭訴上情，蔡○承旋即報警處理，而悉上情。
二、案經Ａ女訴由新北市政府警察局三重分局報請臺灣新北地方
    檢察署檢察官偵查起訴。
    理  由
壹、證據能力部分：
一、按被告以外之人於審判外之言詞或書面陳述，除法律有規定
    者外，不得作為證據，刑事訴訟法第159 條第1 項定有明文
    。查證人Ａ女、蔡○承於警詢時所為之證述，均屬被告乙○○以
    外之人於審判外之陳述，且經其爭執證據能力，復查無有可
    信之特別情況，揆諸前揭法律規定，即均不得作為認定被告
    犯罪事實之證據。
二、按被告以外之人於偵查中向檢察官所為之陳述，除顯有不可
    信之情況者外，得為證據，刑事訴訟法第159 條之1 第2 項
    定有明文。考其立法意旨，係以現階段刑事訴訟法規定檢察
    官代表國家偵查犯罪、實施公訴，而實務運作時，偵查中檢
    察官向被告以外之人所取得之陳述，原則上均能遵守法律規
    定，不致違法取供，其可信性極高，為兼顧理論與實務，故
    原則上賦予該項陳述證據能力，僅於顯有不可信之情況時，
    始否定其證據能力，是被告以外之人在檢察官偵查中所為之
    陳述，原則上屬於法律規定為有證據能力之傳聞證據，於例
    外顯有不可信之情況，始否定其得為證據。又刑事訴訟法規
    定之交互詰問，乃證人須於法院審判中經踐行合法之調查程
    序，始得作為判斷之依據，屬人證調查證據程序之一環，與
    證據能力係指符合法律規定之證據適格，亦即得成為證明犯
    罪事實存否之證據適格，其性質及在證據法則之層次並非相
    同，應分別以觀。基此，被告以外之人於偵查中向檢察官所
    為之陳述得為證據之規定，並無限縮檢察官在偵查中訊問證
    人之程序，須已給予被告或其辯護人對該證人行使反對詰問
    權者，始有其適用。此項未經被告詰問之陳述，應認屬於未
    經合法調查之證據，並非無證據能力，而禁止證據之使用，
    且該詰問權之欠缺，非不得於審判中由被告行使以補正，而
    完足為經合法調查之證據。本案被告雖爭執Ａ女、蔡○承於偵
    查中向檢察官所為證述之證據能力，然查：
  ㈠證人Ａ女於偵查中向檢察官所為之證述，業已依法具結（見10
    6 年度偵字第35091 號卷【下稱偵卷】第83至87頁），於原
    審亦以證人身分具結後證述，並經被告及其辯護人實施交互
    詰問而為合法之調查（見原審卷第205 至219 頁），復查無
    Ａ女於偵查中向檢察官所為證述有顯不可信之情況，揆諸前
    揭說明，自有證據能力。
  ㈡證人係以其親身經歷之實際經驗為證據方法，倘證人以聽聞
    自被告以外之他人在審判外之陳述，到庭轉述而為證言者，
    因非其親身之經歷，固屬傳聞證據，而與以實際經驗為基礎
    之證述有別，然除此之外，證人以實際經驗為基礎之陳述部
    分，則非屬傳聞證據。查證人蔡○承於偵查中向檢察官就有
    關Α女遭受被告性侵害過程之證述，固係源自Α女所述之事實
    ，而屬傳聞，不得作為證據。然就其如何得悉本案、Α女訴
    說遭被告性侵害過程時之反應，及嗣後之報警過程等情所為
    之證述，則均係蔡○承本於親身經歷之實際經驗所為，並非
    全係轉述在審判外聽聞自Α女指述之言，尚與單純之個人意
    見、推測之詞有間，亦非傳聞自Α女之陳述，且於偵查中業
    已依法具結（見偵卷第105 至109 頁），於原審亦以證人身
    分具結後證述，並經被告及其辯護人實施交互詰問而為合法
    之調查（見原審卷第220 至227 頁），復查無蔡○承於偵查
    中向檢察官關於其上開親身經歷部分所為之證述有顯不可信
    之情況，揆諸前揭說明，此部分應有證據能力。
三、其餘本判決下引具傳聞性質之各項供述證據經本院於審判期
    日調查證據時提示並告以要旨後，當事人及辯護人均未於言
    詞辯論終結前就證據能力部分有所異議（見本院卷第131 至
    133 頁、第230 至232 頁），本院復查無該等證據有違背法
    定程序取得或顯不可信之外部情狀，揆諸刑事訴訟法第159
    條之5 規定，應均有證據能力。
四、至本件認定事實所引用之非供述證據，並無證據證明係公務
    員違背法定程序所取得，亦查無顯不可信或不得作為證據之
    情形，且經本院於審判期日依法進行證據之調查、辯論，被
    告於訴訟上之程序權即已受保障，亦應有證據能力。又辯護
    人雖爭執路口監視器畫面翻拍照片之證據能力（見本院卷第
    133 頁），但本院未將該等照片引為認定被告犯罪事實之證
    據，爰不贅述其證據能力，附此敘明。
貳、認定事實所憑之證據及理由：
一、訊據被告固坦承其為計程車司機，有於事實欄一所示時、地
    搭載Ａ女前往新北市○○區，且於駕車途中臨停下車並打開後
    車門等節，惟矢口否認有何性騷擾犯行，辯稱：是Ａ女有喝
    酒，她上車後就先從我後方環抱我，以為我是按摩店的客人
    ，還踢我的椅子，要我開快一點，在後座大吼大叫。我會中
    途停車，是因為我怕她在車上吐，要拿塑膠袋給她，但她不
    讓我拿，她不高興，氣氛很僵，但我沒有碰到Ａ女，沒有做
    檢察官起訴的觸摸或親吻行為，也沒有開到涵洞裡，我是停
    在新北市三重區三和路與龍門路口的全家便利商店前等語。
    辯護人則為被告辯護稱：Ａ女在搭車過程中有使用電話，若
    被告有對Ａ女做出不禮貌的行為，Ａ女何不透過電話求救？此
    外，本案僅有Ａ女之單一指述，其餘證人證述及卷內事證，
    均不足做為本案之補強證據，且Ａ女陳述前後多有矛盾，本
    案應係Ａ女喝酒後，意識不清，在車上發生誤會，因而指述
    有此情事發生，承辦員警亦因被告之前案資料，先入為主對
    被告為不利之認定等語。
二、查被告為計程車司機，其於106 年9 月14日凌晨某時許，駕
    駛車號000-0000號計程車，自臺北市中山區松江路附近搭載
    Ａ女欲前往新北市○○區，於駕車途中曾將車輛臨停於路旁，
    並下車開啟後方車門等節，為被告於警詢、偵查、原審及本
    院所坦承（見偵卷第7 至15頁、第93至95頁、原審卷第98至
    99頁、第128 、287 、289 頁、本院卷第130 、168 頁），
    核與證人即告訴人Ａ女於偵查及原審就此部分之證述相符（
    見偵卷第83至86頁、第206 至219 頁），是此部分之事實堪
    以認定，合先敘明。
三、Ａ女之證述部分：
  ㈠Ａ女於106 年12月25日偵查中結證稱：當天我要返回蘆洲住處
    而要從公司搭車離開，在公司時我有喝一點酒。上車後，我
    坐在副駕駛座後座，有先打電話給我男友。我與被告有先聊
    天，他問我為什麼喝那麼多，我跟他說是我生日，他還有問
    我工作內容，我有跟他說我是做按摩的，他有問店裡生意如
    何、說要去店裡找我，還有問我們店裡是否有做色情的內容
    ，我有跟他說沒有，還說要看我的證件，他說想確認我幾歲
    ，我有拿給他看。在他問完我工作內容之後，他才開始對我
    毛手毛腳，他一邊開車，一邊伸右手觸碰我的膝蓋，是用撫
    摸的方式，過程中我有躲，他還一直摸，我就脫鞋子，盤腿
    坐在椅子上，並用手撥開被告的手。被告還將車停在涵洞，
    坐到駕駛座後方，他一進來就拿我的身分證看。後來就用撫
    摸的方式摸我的手，從上臂摸到手，再從左肩想摸到右肩，
    意圖勾我的肩膀，當時我穿短袖，後來他就將我的袖子往上
    推，親吻我的手臂和肩膀，這過程中我有閃躲，就是推開他
    及踢他，並跟他說快點載我回家、趕他下車，他才回到前座
    載我回家。這時我又打電話給我男友，要他到住處樓下等我
    ，我沒有說這件事，因為我當時人在車上等語（見偵卷第83
    至86頁）。
  ㈡Ａ女於108 年1 月10日原審結證稱：我是做按摩的，因為慶生
    關係，當時喝得有點多，但還有意識，是公司的人幫我攔計
    程車的。上車後，被告有跟我聊天，問我怎麼喝那麼多、是
    在做什麼的、問我幾歲，我有跟他說我生日、我做按摩的，
    後面聊什麼就不記得了。我印象中我一上車是先脫鞋盤腿坐
    ，聊天過後，他手就從中間往後座摸到我的左膝以上，有摸
    到大腿，我就將腳立起來也就是縮起來，後來被告就沒有繼
    續摸，我好像就叫他開快一點，我就打電話給我男友，沒講
    話就把電話掛掉，傳訊息請他在樓下等我，沒有跟他說原因
    。後來被告停車，下車坐到我旁邊，看我的證件要確認我的
    生日。我那時很緊張，可是我沒有穿鞋子沒有辦法往下跑，
    且我心裡想，跑掉的話就沒有人可以看到被告的長相，所以
    我請男友下樓就是要記住被告的長相。被告後來就摸我肩膀
    ，好像試圖要摟我，我把他推開，他還有對我做什麼其他部
    分，我現在不記得了，以我之前在偵查中所述為準，只記得
    我把被告踢下車後他就回去開車。上車過程中我有打電話給
    男友2 、3 次，但都沒有講話，聽到他說話我就掛電話。我
    下車後沒有把被告留下來，因為我怕我男友太衝動，所以等
    計程車走後才跟男友說發生上情。我男友叫我報警，警察來
    之後，叫我去三重報警。我是後來打電話問公司的人才知道
    計程車的車牌號碼。其實我不確定被告停車的地點，只記得
    停車的地方沒有路燈黑黑的，是我把我記得的部分告訴警察
    後，警察推測出來的等語（見原審卷第206 至212 頁、第21
    8 頁）。
  ㈢觀諸Ａ女前揭證詞，就搭乘被告所駕計程車期間，被告有自駕
    駛座徒手往後伸撫摸Ａ女其膝蓋、大腿，之後更於路邊停下
    車輛，坐進後座到Ａ女身旁，徒手觸摸Ａ女肩膀，試圖摟住Ａ
    女，其因此推開被告，被告即罷手等犯罪時間、處所、手段
    及主要過程等基本事實，前後所述尚屬一致，並無明顯矛盾
    或瑕疵可言。又Ａ女與被告素不認識，亦無任何恩怨糾紛，
    此為被告所是認（見偵卷第11、13頁），實亦難認有何甘冒
    誣告、偽證罪責之風險，虛捏上開情節以入被告於罪之動機
    ，是Ａ女前揭證詞在有補強證據（如後述）之情況下，應可
    作為認定事實之依據。
  ㈣又Ａ女雖於原審作證時，就被告坐進後座時除碰觸其肩膀外之
    其它肢體接觸行為，已不復記憶，且就其係一上車時就先脫
    鞋盤腿坐，或係因遭被告徒手撫摸左膝後始脫鞋盤腿坐，及
    被告何時查看證件等細節，與其偵查中之證述有所出入，惟
    按人類對於事物之注意及觀察，有其能力上之限制，未必如
    攝影機或照相機般，對所發生或經歷的事實能機械式無誤地
    捕捉，亦未必能洞悉事實發生過程之每一細節及全貌，況一
    般性侵害之被害人就被害細節事項難免因案發時情緒緊張，
    或事後心情低落而有所忽略或漏未陳述，上開過程又係Ａ女
    不願回想之難堪被害情節，其於原審作證時，距離案發時間
    復已相隔1 年3 月以上，自難要求其對案發全程仍可清楚記
    憶，是上開細節出入部分，尚無礙於其證述之憑信性。此外
    ，Ａ女於偵查中作證時距離案發時僅隔3 月餘，印象較為深
    刻，且證述過程未曾表示有記憶不清之情，並經具結證述擔
    保其證言信實，是Ａ女於原審中證述案發情節與偵查中有出
    入部分，應如其於原審所述，以其偵查中之證詞較可採信。
四、補強證據部分：
  ㈠證人即Ａ女男友蔡○承於偵查中結證稱：平常Ａ女若有喝酒並搭
    計程車，都會打電話給我，我會下樓接她，但一般她只會打
    一通，案發該次她打了好幾通，掛掉後就接著打，她沒有用
    打字傳訊息的方式，且比我平常等她搭車的時間還久。她抵
    達時，看起來有點醉，但沒有說什麼。我記得我給司機錢時
    ，司機也很慌張，因為我上車問多少錢，看看有沒有什麼東
    西遺留，但他就很慌張說都有拿、都有拿（臺語），就開走
    了。之後Ａ女才邊哭邊說司機有將手往後伸摸她大腿，又將
    車停在路邊，下車走到後座親她的手，用手勾她的肩膀，從
    手臂親到肩膀，她說她當時有反抗、有踢她，還有打電話給
    我，但她當時只是一直問我在哪裡，沒有說發生何事。因為
    她跟三重不熟，且當時是晚上，所以不知道司機是在哪裡中
    途停車，是到警局調監視器，才知道大約是在三和路4段的
    高速公路下。事後Ａ女跟我說她不敢坐計程車，害怕再次遇
    到類似本案情形，我跟她出去喝酒，她喝酒後就會說真心話
    ，就會哭著說為什麼會遇到這種事等語（見偵卷第105至108
     頁）。於原審審理中，就Ａ女該次酒後搭乘計程車確實有數
    次打電話並接通後又不出聲掛掉及其在住處樓下等候時間較
    長之特別情事，以及Ａ女係待計程車開走後始告知其有遭司
    機不當肢體接觸的情形亦結證約略同上，並證稱：Ａ女該次
    搭計程車大約比平常晚10到15分鐘到。Ａ女下車時有點醉，
    但仍可跟我對談，她如果真的喝醉是會睡死，但她當天沒有
    到這種程度。我聽到Ａ女說她遇到這件事時，覺得很賭爛（
    臺語），我有問Ａ女為何不趁司機還沒離開時告訴我這件事
    ，Ａ女就說她怕、她緊張，她沒跟我說她怕什麼。我是個衝
    動的人，如果Ａ女在司機在場時就告訴我這件事，我會打司
    機。之後若Ａ女要搭計程車，都會要求我陪她搭，不然就是
    我騎車載她等語（見原審卷第221 至227 頁）。
  ㈡證人即警員蔡淳博於原審審理時結證稱：我有於案發當日前
    往新北市○○區處理本案Ａ女報案情形，Ａ女當下有酒味，但可
    以正常溝通，只是記憶模糊。她跟我說她在臺北市坐計程車
    往蘆洲要返家，司機在中途停車後，有到後方的乘客坐位，
    對她為肢體上的騷擾，她對司機對她做的行為很深刻，但她
    沒有辦法明確講出案發地點，只跟我提到一間在三和路4 段
    上的鬍鬚張，可能是因為那時候是晚上，其他店家都關門了
    ，剩鬍鬚張招牌比較亮，至於Ａ女對於其他案發前後部分則
    印象模糊，無法具體陳述。如果案發地點的確是鬍鬚張附近
    ，那裡不是我們的轄區。我們有請Ａ女驗傷，她說她當下不
    想報案，我有跟她說如果要報案要到三重報案等語（見原審
    卷第228 至232 頁）。
  ㈢證人即警員李怡蓁於原審審理時結證稱：Ａ女到三重派出所報
    案時，是我受理的，Ａ女有說她之前有跟蘆洲派出所報案，
    後來他們請她來這邊報案。Ａ女說被害人有下車騷擾她，她
    形容該處是一個暗暗的、旁邊沒什麼車的地方。我先跟Ａ女
    瞭解案發經過後，再依Ａ女陳述可能的案發時間及行徑路線
    去調閱監視器。本來是要做警詢筆錄，但是時間已經是晚上
    ，Ａ女說她有事，所以我隔天才幫她做筆錄等語（見原審卷
    第198 至201 頁）。
  ㈣另Ａ女及蔡○承於案發同日之0 時32分許，即打電話報警表示Ａ
    女遭計程車司機性騷擾，有新北市政府警察局勤務指揮中心
    受理各類案件紀錄單1 份在卷可按（見偵卷第97頁），足見
    Ａ女在下車後被告離去不久，確實立即報警處理。而其等報
    案錄音檔案經原審當庭勘驗結果略以：Ａ女先向警察表示剛
    在計程車遭性侵害，警察詢問案發地點，Ａ女表示對方已離
    開，警察向Ａ女詢問所在地點，蔡○承即接過電話向警察表示
    Ａ女是被性騷擾，並向警察告以所在地點，此段過程可聽出Ａ
    女說話略為含糊，反應稍遲，略帶酒意等節，有新北市政府
    警察局107 年9 月26日新北警勤字第1071835610號檢附之報
    案錄音光碟1 片及原審107 年11月8 日勘驗筆錄1份在卷可
    憑（見原審卷第85、89頁、第132 至133 頁）。
  ㈤被告亦坦承途中確實曾下車開啟後車門，其雖辯解其中途停
    車之原因，是因害怕Ａ女在車上嘔吐，要拿塑膠袋給Ａ女，到
    後座只是把車門打開而已，腳都沒有踏進去等語（見本院卷
    第130 、168 頁）。惟被告於106 年9 月17日警詢中係稱：
    因Ａ女跟我說她今天生意不好，一直跟我聊天訴苦，我才載
    她到三和龍門路口之路旁停好車後，我便到計程車後座查看
    Ａ女證件等語（見偵卷第11頁），全然未提及要拿塑膠袋給Ａ
    女怕其嘔吐此節，嗣於106 年12月26日偵查中始向檢察官改
    稱：因為我怕Ａ女嘔吐，所以我在三和路與龍門路交叉口全
    家便利商店門口停車，「進入」後座，要拿塑膠袋給他，Ａ
    女說要我送他生日禮物，……Ａ女坐在副駕駛座後座等語（見
    偵卷第94頁）。按計程車駕駛會遇到乘客想要嘔吐之情形不
    多，中途停車開後座車門之情形更屬罕見，且被告警詢時距
    離案發時間僅約三天，理應仍印象深刻，被告卻僅敘及查看
    證件此在車內即可完成之事，完全未提到Ａ女想嘔吐而拿塑
    膠袋之事，與常情顯然有違，已令人難以採信，且被告於原
    審審理時並稱：因為我怕Ａ女吐，塑膠袋放在副駕駛座後座
    椅背，Ａ女的膝蓋就蹬在那裡，我叫她腳拿開，她不理我，
    她不高興，覺得我兇她，我無法拿塑膠袋，所以我後來也沒
    拿給她，就把車門關上，把車開走等語（見原審卷第289 頁
    ），則塑膠袋既然本來就放在副駕駛座後座椅背（按被告之
    意思應為「前座」椅背），即在Ａ女前方，被告在車內提醒Ａ
    女該處有塑膠袋可使用即可，何需特地下車開門幫Ａ女拿？
    若Ａ女當時不願意使用，被告下車拿取塑膠袋後硬塞給Ａ女，
    Ａ女也會丟在一旁，顯然正在駕駛計程車之被告，毫無停車
    、下車開啟後車門之理，此均可見被告所述其係因怕Ａ女嘔
    吐為拿塑膠袋才停車、下車開後座車門云云，悖於常情，殊
    非可採。再者，被告於警詢中稱「我便『到計程車後座』查看
    Ａ女證件」，於偵查中更明白供承當時有「進入後座」，此
    與Ａ女所述相同，其嗣後於原審及本院改稱並未進入車內，
    是在車外拿塑膠袋云云，顯亦係臨訟卸責之詞，無可憑採。
五、按被害人、告訴人係以使被告受刑事訴追為目的，本質上存
    有較大之虛偽危險性，為擔保其真實性，應有補強證據以增
    強其陳述之憑信性，始足為認定被告犯罪事實之依據（最高
    法院52年台上字第1300號判例意旨、104 年度台上字第3178
    號判決意旨參照）。而所謂補強證據，並非以證明犯罪構成
    要件之全部事實為必要，倘其得以佐證被害人指述之犯罪非
    屬虛構，能予保障所指述事實之真實性，即已充分。又得據
    以佐證者，雖非直接可以推斷該被告之實行犯罪，但以此項
    證據與被害人之指述為綜合判斷，若足以認定犯罪事實者，
    仍不得謂其非屬補強證據。是所謂補強證據，不問其為直接
    證據、間接證據，或係間接事實之本身即情況證據，均得為
    補強證據之資料（最高法院105 年度台上字第2302號判決意
    旨參照）。本案綜上所述，Ａ女就案發主要經過前後所證大
    致相符，並無實質瑕疵，且依綜合蔡○承、蔡淳博、李怡蓁
    前揭證詞，被告警詢、偵查時坦承中途曾停車、下車並進入
    後座之供述、及前揭報案處理紀錄（含勘驗結果）等事證可
    知，被告身為計程車駕駛，卻不合情理地在途中停車、下車
    進入後座乘客Ａ女旁，且Ａ女本次酒後搭乘計程車，確與其先
    前搭車情況不同，除較平常搭車時間為久之外，在本次搭車
    期間並有數次致電予其男友蔡○承且接通後，卻將電話掛掉
    之情形，被告於本院審理時亦坦承Ａ女當時在車上確實有撥
    打好幾通電話等語（見本院卷第130 頁），Ａ女更於下車後
    見被告離開，心情較為放鬆後，即向蔡○承哭訴上開遭遇，
    旋於下車不到半小時內在同日0 時32分許報警處理，則由上
    開被告之異常舉止，Ａ女搭車時多次撥打電話之行為及事後
    之情緒反應、立即報警等情況證據、間接證據供作補強及憑
    為加強心證之參證，足認被告應確有對Ａ女為上開性騷擾之
    行為，堪以認定。
六、被告其餘所辯不可採之理由：
  ㈠本案Ａ女報案後，係由新北市政府警察局蘆洲分局蘆洲派出所
    警員黃玶慧、蔡淳博2 人前往處理，而警員在處理結果上，
    記載Ａ女表示在搭乘計程車過程中遭司機言語及肢體性騷擾
    ，地點在三和路4 段附近，當事人表示酒後頭腦不清晰，要
    等酒醒後再思考是否報案等情，有新北市政府警察局勤務指
    揮中心受理各類案件紀錄單1 份、新北市政府警察局蘆洲分
    局107 年9 月26日新北警蘆刑字第1073516020號函檢附之蘆
    洲派出所106 年9 月14日員警工作紀錄簿1 份可參（見偵卷
    第97頁、原審卷第91頁、第93頁）。依該警方紀錄所載，Ａ
    女似有酒後意識不清之情形，然參前揭事證，除Ａ女自認當
    時雖有酒醉，但仍保有意識外，另於案發不久後與Ａ女接觸
    之證人蔡○承、蔡淳博亦均證稱Ａ女雖略有酒醉，但仍可溝通
    ，尚可描述被告係如何碰觸Ａ女肢體之過程，僅係對案發地
    點無法確認等，已如前述，蔡淳博更於原審證稱Ａ女沒有像
    酒醉的人一樣大叫等語（見原審卷第229 頁），原審勘驗Ａ
    女及蔡○承報案錄音檔案結果，亦可聽出Ａ女僅係說話略為含
    糊，反應稍遲，略帶酒意，顯見案發當時Ａ女雖有酒醉，但
    並未醉到不省人事或會酒後失態之程度，對外界仍有基本之
    感受力及記憶力，仍能與他人溝通，不過是受限對環境之了
    解程度而無法具體陳述被告中途停車地點，並無辯護人所辯
    Ａ女可能係因酒後意識不清、記憶斷片，而誤會被告為不正
    確指述之情。
  ㈡被告雖辯稱本案Ａ女有喝酒，上車後就將其當作是按摩店的客
    人環抱，還踢椅子，要其開快一點，在後座大吼大叫云云，
    惟Ａ女均始終否認有環抱被告等情（見偵卷第85頁、第212 
    頁），且依前所述，Ａ女案發當時雖有酒醉，但並未醉到不
    省人事或會酒後失態大叫之程度。況被告於偵查中亦稱，上
    車後有和Ａ女聊天，Ａ女有說她生日快到了，我不知道她幾歲
    了，她說有客人對他不好，我知道Ａ女在店內的代號是188 
    號等語（見偵卷第95頁），核與Ａ女於偵查及原審審理中證
    稱上車一開始有與被告聊天，有聊到她生日及工作內容等情
    一致（見偵卷第84頁、原審卷第207 、210 、214 頁），則
    若Ａ女上車即大吼大叫並失態從後座環抱被告發酒瘋，被告
    豈會與其正常聊天，還記住Ａ女之代號？其非警察，趕快載
    酒醉之Ａ女到達目的地即可，又何以去查看Ａ女的證件？此亦
    可徵Ａ女顯無被告所稱之酒後失態行為，其此部分所辯，自
    非可採。
  ㈢Ａ女雖未在車上立刻報警或向其男友說明遭遇而對外求援，惟
    案發之際僅被告與Ａ女在被告車上獨處，被告為一成年男子
    ，亦可隨時駕車將Ａ女載往他處，Ａ女無與之對抗的力量，Ａ
    女因而先求安全脫身，而在對外聯繫時有所保留，唯恐被告
    知悉其對外求助後動怒而引來更嚴重之侵害，當可想見。另
    縱被告部分所為係於停車途中發生，然個人應變能力不同，
    Ａ女未於停車期間下車之原因多端，或係因驚嚇過度或年紀
    尚輕而不及或不知如何反應，或係擔心中途下車若遭被告追
    上反而激怒被告，或係不知身在何處貿然下車更增危險，或
    係如Ａ女於偵查中曾證述因其當時盤腿脫鞋而不及穿上鞋子
    逃跑等等，原因不一而足，尚不能以Ａ女未於被告停車時逃
    跑或對外求助等情事，即認有何違背事理之情。另參Ａ女前
    揭證言，其知悉蔡○承性格衝動，僅有想到請蔡○承下樓幫忙
    記住被告的長相，但在被告未離開前，不敢告訴蔡○承其先
    前遭遇，以免另生事端，依證人蔡○承前揭證言，其亦自承
    是衝動的人，若早知道被告有在車上不當接觸Ａ女肢體，會
    打被告等情，適可佐證Ａ女前揭擔憂顧慮屬實，是Ａ女未在其
    下車後，被告駕車離開前即向蔡○承告以上情，亦合情理。
    至Ａ女是以電話傳送文字訊息或係口頭要求蔡○承下樓等候部
    分，雖其等就此部分所證有所不同，然Ａ女與蔡○承為男女朋
    友，平日通話或傳送訊息之次數繁多，本案之重點為有無傳
    達該等訊息給對方，至於傳達之方式時間一久記憶難免會有
    出入，是其等於案發後一年多在原審就此細節所證有所出入
    ，在所難免，並不影響其等證述之可信性。
  ㈣又Ａ女眼見被告離開，其人身安全可獲得確保，亦毋庸擔心蔡
    ○承因衝動而惹事端，心中大石放下後，因而難以控制情緒
    ，即向蔡○承哭訴上開遭遇，業據Ａ女、蔡○承證述如前，蔡○
    承亦證稱Ａ女案發後不敢單獨搭乘計程車，需其陪同乙情，
    由此足見Ａ女於案發不久後，確有哭泣情事，後續亦對單獨
    搭計程車產生恐懼反應，確有被害後之反應現象。至於蔡淳
    博雖於原審審理中證稱：Ａ女在陳述案發過程時情緒平淡，
    沒有特別的激動或冷靜，跟一般民眾報案時一樣等語（見原
    審卷第229 頁），惟蔡淳博到場處理時，Ａ女已有蔡○承之陪
    伴安撫，情緒自當漸回復平穩，因此可平靜向警員陳述案發
    過程，當屬合理，且蔡淳博亦證稱Ａ女報案過程與其他民眾
    報案情形並無不同，是此尚不足認Ａ女報案過程有何特殊異
    狀。又Ａ女雖未於該次報警後正式報案，而係於106 年9 月1
    6日始至新北市政府警察局三重分局三重派出所製作警詢筆
    錄，有其警詢筆錄1 份在卷可參（見偵卷第17頁），惟參諸
    Ａ女、蔡○承、蔡淳博及李怡蓁之證詞，即可明瞭係因當時到
    場之蘆洲派出所警員曾向Ａ女提及該案可能的轄區為三重派
    出所，Ａ女因而於案發翌（15）日才至三重派出所報案，又
    因調閱完監視器影像後時間已晚，故警員李怡蓁方請Ａ女於
    隔（16）日下午再製作警詢筆錄甚明。至於蔡淳博雖於原審
    曾證稱Ａ女當下曾說不想報案等語（見原審卷第231 頁），
    但Ａ女已經報案了警員蔡淳博才會到場處理，且當時原審法
    官是問：「當下有無請Ａ女到三重報案？」，蔡淳博才回答
    ：「我有請她先去驗傷，她說她當下不想報案」等語（見原
    審卷第231 頁），顯然Ａ女之真意是當下不想直接到三重之
    管轄派出所報案（蔡淳博為蘆洲分局轄下警員），而非就本
    案無意報案甚明，是Ａ女報警處理之過程並未有何特別異常
    情事。
  ㈤被告雖一再辯稱其當時是將車輛停放在新北市三重區三和路
    與龍門路口間之全家便利商店外，其不可能對Ａ女上下其手
    云云，惟依證人Ａ女前揭證述，雖無法明確證述其遭被告停
    車騷擾之具體地點，然其尚可指出被告停車地點是沒有路燈
    、黑黑的地方，並稱被告所說的停車位置晚上因有超商和五
    金百貨都是24小時營業，該處很亮，晚上銀行也會亮燈，被
    告停車地點絕非該路口等語（見原審卷第218 至219 頁），
    自難認被告上開辯解可信。至被告雖聲請調閱其所稱全家便
    利商店附近之監視器畫面，然經本院函請警方調查結果，覆
    稱：106 年9 月13日23時至14日1 時在新北市三重區三和路
    3 段與龍門路口附近之監視器影像均已覆蓋，無法提供檔案
    乙節，有新北市政府警察局三重分局108 年9 月27日新北警
    重刑字第1083497972號函及所附職務報告在卷可按（見本院
    卷第201 、203 頁），即已無從調查。此外，依證人蔡淳博
    於原審所證，當時向Ａ女詢問案發地點時，Ａ女僅能辨識位於
    新北市三重區三和路4 段之鬍鬚張，但無法確定具體案發位
    置在何處，業如前述，是本案至多僅能認定案發地點應係發
    生在該店即新北市三重區三和路4 段某處，併此敘明。
七、綜上所述，被告上開所辯，均非足採，本案事證明確，被告
    犯行洵堪認定，應依法論科。
參、論罪部分：
一、按性騷擾防治法第25條第1 項規定，係以意圖性騷擾，乘人
    不及抗拒而為親吻、擁抱或觸摸其臀部、胸部或其他身體隱
    私處之行為為其構成要件。又該條項雖例示禁止觸及他人身
    體部位為臀部、胸部；然為避免對被害人其他身體部位身體
    決定自由之保護，有所疏漏，另規定以『其他身體隱私處』作
    為概括性補充規定。而所謂『其他身體隱私處』，乃不確定法
    律概念。客觀上固然包括男女生殖器、大腿內側、鼠蹊部等
    通常社會觀念中屬於身體隱私或性敏感部位。至於其他身體
    部位，諸如耳朵、脖子、肚臍、腰部、肩膀、背部、小腿、
    大腿外側及膝蓋、腿等男女身體部位，究竟是否屬於前開條
    文所稱『其他身體隱私處』，仍應依社會通念及被害人個別情
    狀，並參酌個案審酌事件發生背景、環境、當事人關係、行
    為人言詞、行為及相對人認知等具體事實，而為綜合判斷（
    參照性騷擾防治法施行細則第2 條法條）。申言之，此所謂
    「其他身體隱私處」固然包括男女之生殖器、大腿內側、鼠
    蹊部等通常社會觀念中屬於身體隱私或性敏感部位，然因性
    騷擾犯行處罰之目的在於因行為人所為破壞被害人所享有關
    於性、性別等，與性有關之寧靜、不受干擾之平和狀態，解
    釋上當非僅以該身體部位是否外露為斷，而係以該等身體部
    位如遭行為人親吻、擁抱或觸摸，該等作為是否與性有關，
    而足以引發被害人與性有關之寧靜、不受干擾之平和狀態遭
    受破壞以為認定，而此等認定應依社會通念及被害人個別情
    狀，並參酌個案審酌事件發生之背景、環境、當事人之關係
    、行為人之言詞、行為及相對人之認知等具體事實綜合判斷
    之。本院衡酌兩性相處，女性之手臂、肩膀、大腿及膝蓋等
    部位，本非屬正常禮儀下得任由他人隨意不當觸摸、親吻之
    處，且觸摸、親吻手臂、肩膀及撫摸大腿之動作，在男女間
    之親密行為中，亦被視為帶有性含意、性暗示之挑逗、調戲
    舉動，是以，如他人以性騷擾之犯意，未經本人同意而刻意
    就該等部位為帶有性暗示之多次不當碰觸、撫摸、親吻，適
    足以引起本人嫌惡之感，自應認係前揭條文所稱身體隱私部
    位。
二、準此，被告與Ａ女於案發當日為初次見面，僅係計程車司機
    與乘客間之關係，並無特殊情誼，被告竟利用兩人在車上密
    閉空間之機會，多次以手碰觸、撫摸Ａ女之左膝以上至大腿
    ，及觸摸或親吻Ａ女之手臂、肩膀等身體隱私處，引發Ａ女有
    不舒服之嫌惡感覺，足可認定被告係對Ａ女實施性侵害犯罪
    以外之違反其意願，而屬「性別冒犯」有關之行為，並損及
    Ａ女之人格尊嚴，造成Ａ女被冒犯之情境，故核被告所為，顯
    已構成性騷擾防治法第25條第1 項之意圖性騷擾，乘人不及
    抗拒而為觸摸、親吻其身體隱私處之罪。被告先後多次觸摸
    、親吻Ａ女身體隱私處之性騷擾行為，係在同一空間之密接
    時間內接續為之，所侵害者為同一被害人之相同法益，依一
    般社會健全觀念，各次行為難以強行分割而各別評價不法性
    ，應視為數個舉動之接續實行，而屬接續犯之一罪關係。
三、公訴意旨雖認本案被告所為係犯刑法第221 條第1 項之強制
    猥褻罪（按若成立此罪，應構成刑法第224 條之1 、第222
    條第1 項第6 款之利用駕駛供不特定人運輸之交通工具之機
    會犯強制猥褻罪），惟按刑法妨害性自主罪章規定之強制猥
    褻罪，指性交以外，基於滿足性慾之主觀犯意，以違反被害
    人意願之方法所為，足以引起一般人性慾，而使被害人感到
    嫌惡或恐懼之一切行為而言。性騷擾防治法第25條第1 項之
    性騷擾罪，則指性侵害犯罪以外，基於同法第2 條第1 、2
    款所列之性騷擾意圖，以乘被害人不及抗拒之違反意願方法
    ，對其親吻、擁抱或觸摸臀部、胸部或其他身體隱私處，為
    偷襲式、短暫性之不當接觸。此二罪之犯罪手段雖均出於違
    反被害人意願之方法，但前者非僅短暫之干擾，而須已影響
    被害人性意思形成與決定之自由，後者則係於被害人不及抗
    拒之際，出其不意乘隙為短暫之親吻、擁抱、觸摸，二者不
    容混淆（最高法院102 年度台上字第4554號判決意旨參照）
    。查本案被告係於駕駛計程車時，見Ａ女帶有酒意而先由駕
    駛座出手往後觸摸後座Ａ女之膝蓋至大腿處，Ａ女稱其即撥開
    被告之手，盤腿坐（見偵卷第83頁），嗣被告進入後座時，
    被告以手觸摸Ａ女之手臂、肩膀，並直接親吻Ａ女肩膀，Ａ女
    稱其推開被告及踢被告後，被告便離開後座（見偵卷第86頁
    ），可徵被告應係趁Ａ女不及抗拒之際而以騷擾之方式觸摸
    、親吻Ａ女身體，且除伸手觸摸及親吻之動作外，被告並未
    另為強暴、脅迫或其他違反意願之行為以壓制Ａ女性自主意
    志之形成自由，Ａ女及蔡○承案發當日提告時，依前引勘驗報
    案錄影檔案結果所示，蔡○承亦稱Ａ女是「被性騷擾」（見原
    審卷第133 頁），Ａ女於警詢中且稱要對被告提出性騷擾告
    訴等語（見偵卷第19-2頁）。從而本案被告所為應尚未達強
    制猥褻之程度，僅屬性騷擾。公訴意旨認被告本案所為係犯
    上開強制猥褻罪或加重強制猥褻罪，容有未洽，惟其起訴之
    社會基本事實相同，本院自仍應予以審理，且經原審及本院
    均當庭諭知此部分起訴法條可能變更為上開性騷擾罪（見原
    審卷第290 頁、本院卷第229 、234 頁），此為對被告有利
    之事項，並已給予被告及其辯護人充分防禦及辯論之機會，
    爰變更此部分之起訴法條為上開性騷擾罪。
肆、撤銷改判及量刑理由：
一、原審認被告所為事證明確，予以論罪科刑，固非無見，惟查
    被告所為應不構成強制猥褻罪，僅屬性騷擾之行為，業經本
    院論述如前，原審遽認被告所為係犯刑法第224 條之1 利用
    駕駛供不特定人運輸之交通工具之機會犯強制猥褻罪，即有
    未恰，是被告上訴意旨仍執原詞否認犯罪部分，雖無理由，
    但其上訴意旨主張被告所為非屬強制猥褻行為部分（見本院
    卷第56、57頁），則有理由，本院自應予以撤銷改判。
二、本院爰以行為人之責任為基礎，審酌被告犯罪之動機、目的
    在於滿足一己私欲，其身為計程車司機，卻利用車上之密閉
    空間在深夜對年輕女性乘客為本案性騷擾行為，毫不尊重他
    人身體隱私及人格尊嚴，造成Ａ女心理恐慌、嫌惡及不安全
    感，並破壞社會大眾對於計程車司機之信賴感，所為殊非可
    取，犯後復始終否認犯行，未見悔意，迄今未與Ａ女達成和
    解或取得原諒之犯後態度，暨被告為高中肄業之智識程度、
    未婚、從事廚師及計程車司機、月收入約新臺幣3 萬元，需
    照顧一名80多歲老親戚之生活經濟狀況（見本院卷第170 頁
    ）等一切情狀，量處如主文第2 項所示之刑，以示懲儆。
據上論斷，依刑事訴訟法第369 條第1 項前段、第364 條、第29
9 條第1 項前段、第300 條，性騷擾防治法第25條第1 項，刑法
第11條、第41條第1 項前段，判決如主文。
本案經檢察官黃和村到庭執行職務。
中    華    民    國   108    年    12    月    19    日
                  刑事第二十庭  審判長法  官  王復生
                                      法  官  陳春秋
                                      法  官  張紹省
以上正本證明與原本無異。
如不服本判決，應於收受送達後10日內向本院提出上訴書狀，其
未敘述上訴之理由者並得於提起上訴後10日內向本院補提理由書
（均須按他造當事人之人數附繕本）「切勿逕送上級法院」。
                                      書記官  莫佳樺
中    華    民    國    108   年    12    月    24    日
附錄：本案論罪科刑法條全文
性騷擾防治法第25條
意圖性騷擾，乘人不及抗拒而為親吻、擁抱或觸摸其臀部、胸部
或其他身體隱私處之行為者，處2年以下有期徒刑、拘役或科或
併科新臺幣10萬元以下罰金。
前項之罪，須告訴乃論。